【裁判字號】    98,簡上,59
【裁判日期】    980729
【裁判案由】    侵權行為損害賠償
【裁判全文】
臺灣臺南地方法院民事判決              98年度簡上字第59號
上  訴  人  乙○○
被上 訴 人  甲○○
上列當事人間請求侵權行為損害賠償事件，上訴人對於民國98年
3月10日97年度南簡字第2183號判決提起上訴，本院判決如下：
    主  文
上訴駁回。
第二審訴訟費用新台幣壹仟伍佰元由上訴人負擔。
    事實及理由
壹、程序方面：本件上訴人乙○○經合法通知，未於最後言詞辯
    論期日到場，核無民事訴訟法第386條所列各款情形，爰依
    被上訴人之聲請，由其一造辯論而為判決。
貳、實體方面：
一、本件被上訴人起訴主張：
  (一)被告於民國96年10月22日，因誤解原告所騎乘之機車，在臺
    南市○○路○段106號前，撞擊其停放於該處之自用小客車
    後即欲逃逸，雙方遂起口角。詎被告竟分別基於妨害原告名
    譽及傷害之犯意，在該不特定多數人得共見共聞之場所，以
    「幹妳娘」等足以貶損名譽之言語，公然辱罵原告，並以拳
    頭毆打原告之頭部、左手臂，致原告受有頭部外傷、左上肢
    鈍挫瘀傷。業經臺灣臺南地方法院檢察署檢察官以97年度偵
    字第898號聲請簡易判決處刑，並由本院刑事庭以97年度簡
    字第941號、97年度簡上字第398號判決被告傷害及公然侮辱
    罪確定。
  (二)原告因被告上開傷害行為，支出醫療費用新臺幣（下同）
    1,803元；又本件事發當時，原告搭載懷孕五個多月之配偶
    葉秀君，被告之行為使其配偶身體及心理受嚴重衝擊，而於
    96年12月13日早產，原告因而支出醫療費用15,676元；再者
    ，原告在輔英科技大學擔任講師，被告自本件事發迄今未與
    原告和解，又原告擔心配偶及胎兒安危，對於被告辱罵及傷
    害，所受精神折磨，非筆墨所能論述，故請求精神慰撫金
    300,000元。爰依民法第184條第1項前段及第195條第1項之
    規定提起本訴等情。
  (三)並聲明：上訴駁回。
二、上訴人則以：
  (一)上訴人為高中畢業，目前待業中，又有年邁雙親需要扶養，
    其配偶為大陸地區人士，並育有一女，以上經濟重擔皆須由
    上訴人負擔。上訴人本有誠意與被上訴人達成和解，以彌補
    損害，惟被上訴人要求之金額實非上訴人所能負擔，致和解
    不成等語，資為抗辯。
  (二)並聲明：1.原判決除免假執行部分外，關於命上訴人給付被
    上訴人新台幣81,803元及其法定利息，與該部分假執行之宣
    告，暨命負擔訴訟費用部分之裁判均廢棄；2.第一項聲明廢
    棄部分，被上訴人在第一審之訴及其假執行之聲請均駁回；
    3.第一審廢棄部分及第二審訴訟費用均由被上訴人等負擔；
    4.第二、三項聲明部分，請依職權宣告假執行。
三、兩造不爭執事項：
  (一)上訴人（即原審被告）於96年10月22日，在台南市○○路○
    段106號前，以「幹你娘」等言語，公然辱罵被上訴人（即
    原審原告），並以拳頭毆打原告之頭部、左手臂，致被上訴
    人受有頭部外傷、左上肢鈍挫瘀傷，業經台灣台南地方法院
    檢察署檢察官以97年度偵字第898號聲請簡易判決處刑，並
    由本院刑事庭以97年度簡字第941號、97年度簡上字第198
    號判決上訴人傷害及公然侮辱罪確定。
  (二)被上訴人支出醫療費計1,803元，並提出行政院衛生署台南
    醫院列載實收金額合計1,803元之醫療費用收據影本二張。
  (三)被上訴人有國立成功大學醫學工程研究所碩士學位、物理治
    療師證書，目前為輔英科技大學之講師，已婚，現育有一對
    雙胞胎；上訴人則為高中畢業，目前無業，名下僅有一輛西
    元1993年份、1597CC之自用小客車，配偶為大陸地區人士，
    育有一女。
四、本件經依民事訴訟法第270條之1第1項第3款規定，整理並協
    議簡化爭點為：
  (一)原審所核定之精神慰撫金是否太高？
五、得心證之理由：
  (一)按因故意或過失，不法侵害他人之權利者，負損害賠償責任
    ；不法侵害他人之身體、健康、名譽、自由、信用、隱私、
    貞操，或不法侵害其他人格法益而情節重大者，被害人雖非
    財產上之損害，亦得請求賠償相當之金額，民法第184條第1
    項前段、第195條第1項分別定有明文。又按慰藉金之賠償須
    以人格權遭遇侵害，使精神上受有痛苦為必要，其核給之標
    準固與財產上損害之計算不同，然非不可斟酌雙方身分資力
    與加害程度，及其他各種情形核定相當之數額，最高法院51
    年度台上字第223號判例意旨可資參照。
  (二)本件上訴人以拳頭毆打被上訴人之頭部、左手臂，致被上訴
    人受有頭部外傷、左上肢鈍挫瘀傷，及以「幹你娘」等言語
    ，公然辱罵被上訴人等情，致被上訴人除受有肉體疼痛外，
    精神上亦受有相當程度之痛苦，是其請求被告給付精神慰藉
    金，自屬有據。本院審酌被上訴人已婚，育有一對雙胞胎，
    其學歷為國立成功大學醫學工程研究所碩士，擁有物理治療
    師證書，目前為輔英科技大學講師，有國立成功大學碩士學
    位證書、物理治療師證書、講師證可稽（見原審卷第16-19
    頁），96年度所得給付總額有868,063元，有各類所得扣繳
    暨免扣繳憑單可憑（見原審卷第20頁）；而上訴人學歷為高
    中畢業，之前是臨時工，目前待業中，名下僅有西元1993年
    份、1597CC之自用小客車一輛，配偶為大陸地區人士，育有
    一女，有財政部稅務電子閘門財產所得調件明細表可憑（見
    原審卷第23頁）。本院斟酌雙方之身分、地位及經濟狀況等
    情形，認被上訴人請求上訴人賠償非財產上之損害在80,000
    元範圍內，核屬適當，逾此範圍之請求，即非有據。
  (三)上訴人辯稱其家庭之經濟重擔皆落在其身上，且目前待業中
    ，希冀法院酌減金額云云置辯。惟原審既以審酌雙方之身分
    地位、經濟狀況及加害程度認定慰撫金金額，至於金額若干
    ，本係法官獨立依職權認定事實、適用法律，行使其裁量權
    之結果。是以，原審判命被上訴人如數給付，並依職權宣告
    假執行，於法並無不合。上訴人空言指摘被上訴人所請求之
    金額非上訴人所能負擔云云，尚屬無據，亦非可取。
六、綜上所述，被上訴人於原審中依侵權行為損害賠償請求權之
    法律關係，請求上訴人給付醫療費1,803元及精神慰撫金
    80,000元，合計81,803元，及自附帶民事起訴狀繕本送達之
    翌日即97年7月24日起至清償日止，按週年利率百分之五計
    算之利息，為有理由，應予准許，又本件係就民事訴訟法第
    427條第1項所定訴訟適用簡易程序，所為上訴人敗訴部分之
    判決，依同法第389條第1項第3款之規定，應依職權宣告假
    執行。至逾此部分之請求，為無理由，應予駁回。是則上開
    應准許部分，原審判決命上訴人給付被上訴人81,803元及自
    附帶民事起訴狀繕本送達翌日即97年7月24日起至清償日止
    ，按週年利率百分之五計算之利息，並就被上訴人勝訴部分
    依職權為假執行之宣告，而駁回被上訴人其餘之請求，經核
    並無違誤，上訴人就其敗訴部分上訴，指摘原判決此部分不
    當，求予廢棄，非有理由，應予駁回。
七、按法院為終局判決時，應依職權為訴訟費用之裁判；又訴訟
    費用，由敗訴之當事人負擔，民事訴訟法第87第1項、第78
    條分別定有明文，本件上訴人之上訴為無理由，本院爰依職
    權酌定本件訴訟費用由上訴人負擔如主文第2項所示。
八、據上論結，本件上訴為無理由，依民事訴訟法第436條之1第
    3項、第449條第1項、第78條、第87條第1項，判決如主文。
中    華    民    國    98    年    7     月    29    日
                  民事第二庭  審判長法  官  林念祖
                                    法  官  王國忠
                                    法  官  侯明正
以上正本證明與原本無異。
本判決不得上訴。
中    華    民    國    98    年    7     月    29    日
                                    書記官   程欣怡


司法院資訊處製作；財團法人民間司法改革基金會備份。
